【裁判字號】    99,簡,97
【裁判日期】    990421
【裁判案由】    臺灣地區與大陸地區人民關係條例
【裁判全文】
臺北高等行政法院判決
                                        99年度簡字第97號
原      告  甲○○
被      告  內政部
代  表  人  乙○○（部長）住同.
上列當事人間臺灣地區與大陸地區人民關係條例事件，原告不服
行政院中華民國98年12月31日院臺訴字第0980098262號訴願決定
，提起行政訴訟，本院判決如下：
    主  文
原告之訴駁回。
訴訟費用由原告負擔。
    事實及理由
一、程序事項：
    本件因屬不服行政機關所為罰鍰處分而涉訟，其標的之金額
    為新臺幣（下同）10萬元，係在20萬元以下，依行政訴訟法
    第229條第1項第2款、第2項規定及司法院民國（下同）92年
    9月17日（92）院臺廳行一字第23681號令，應適用簡易程序
    ，合先敘明。
二、事實概要：
    被告以原告於98年1月15日在網路（網址：http://tw.mybl
    og.yahoo.com/babyg080513/archive?1=f&id=8，下稱系爭
    網頁）刊登大陸地區婚姻媒合廣告，依臺灣地區與大陸地區
    人民關係條例（以下簡稱兩岸人民關係條例）第89條規定，
    以98年6月11日內授移移規高字第0980960102號處分書（下
    稱原處分）處原告罰鍰10萬元。原告不服，以其從事搜尋引
    擎優化工作，在部落格打入大陸新娘、越南新娘、外籍新娘
    ，讓搜尋引擎調整排名排上第一頁，再租給相關業務公司，
    並未從事大陸地區婚姻媒介工作云云，提起訴願，遭決定駁
    回，遂提起本件行政訴訟。
三、本件原告主張：
（一）原告在奇摩部落格留下下面文字「大陸新娘、越南新娘、
      婚友社，交友、外籍新娘，感性之旅也將為各位展開，交
      友旅遊途中遇見心儀對象，在不同交友國度裡，感受不同
      交友文化及風俗，幸福電話：0000000000、00-00000000M
      ichael麥克先生」、「本婚友社為政府立案優良的婚友社
      ，……本婚友社會讓您快速交友，快速找到另一半。」於
      是收到被告寄來10萬罰單。
（二）被告說原告違反兩岸人民關係條例，大陸地區婚姻媒合不
      得在台灣從事廣告刊登。所以要罰原告10萬元。
（三）原告是拍樂得數位行銷有限公司（統一編號：0000-0000
      ）的負責人，該公司是在從事網路seo（搜尋引擎最佳化
      ）及網頁設計的公司，其中seo這部份的工作若不是資訊
      業的人，一般人一定不知道這是什麼工作，原告附上一本
      搜尋引擎網站排名的書讓法官能了解這項工作是什麼。
（四）所以原告的工作根本不是做外籍新娘的生意，原告申請了
      大量的免費部落格如奇摩部落格，然後寫下各種行業的資
      訊然後留下原告公司電話，如大陸新娘、白蟻防治業、整
      形業……等（上面都有發表文章的日期，這是奇摩的部落
      格，原告是無法去修改日期的，所以是千真萬確的）若照
      被告的邏輯，原告不就也在做白蟻防治及開整形診所嗎？
      當然不是。這麼做的目是是為了搜尋引擎排名用的。
（五）判一個人有罪時，一定要讓人有說明的機會，或是一定要
      做一些查證，如被告開罰單前，有先打原告留的電話來說
      要買大陸新娘，看原告是否說原告有在賣，再來開罰也不
      遲。被告沒做這個動作，完全不經查證，直接寄罰單來這
      樣非常的草率且擾民，原告打電話去被告所屬入出國及移
      民署跟他們解釋說原告是seo 公司，原告不是做大陸新娘
      生意的，被告所屬入出國及移民署不相信，說原告不服，
      提起訴願。於是原告問被告所屬入出國及移民署的林振智
      科長一個問題，若今天你看到一個部落格上面留下馬英九
      的字樣，你是不是也不用查證，直接寄罰單給馬英九呢？
      他回答原告，不會的，他會先求證。馬英九他會求證，原
      告是一個小市民，他就不用任何求證，直接寄罰單來，為
      什麼辦事的流程是雙重標準呢？最重要的是這根本是一張
      烏龍罰單，原告根本不是做這個行業生意的人。
（六）原告之公司是seo公司，也是專業的網頁設計公司，原告
      之公司有很強的設計能力。原告之公司真的要做廣告應該
      是做很專業漂亮的網站才是，怎麼可能隨便打二、三排文
      字在申請的免費部落格內，且沒有任何的女孩子介紹照片
      ，且還放一大堆和新娘無關的新聞文章呢？這全完不合乎
      邏輯。好比一個花店，他沒掛招牌在店門口放一大堆爛掉
      或枯萎的花，並且還放了十幾包水泥及沙石，試想有誰會
      想要進去消費呢？消費者可能還看不出來這是花店。真的
      經營花店會這樣做嗎？當然不是。所謂漂亮的網站如原告
      所提之附件三。
（七）綜上所陳，請法官大人明鑑，原告怕原告寫的這些東西法
      官無法完全清楚了解，希望法官能開庭傳原告去說明，原
      告可以做更清楚的說明。
（八）綜上所述，聲明求為判決：
    1.原處分及訴願決定均撤銷
    2.訴訟費用由被告負擔。
四、被告則以：
（一）按兩岸人民關係條例第34條、第89條及「大陸地區物品勞
      務服務在臺灣地區從事廣告活動管理辦法」（以下簡稱管
      理辦法）第6條規定：「大陸地區婚姻媒合，不得在臺灣
      地區從事廣告之播映、刊登或其他促銷推廣活動；違反者
      ，處委託人、受委託人或自行刊播人新臺幣十萬元以上五
      十萬元以下罰鍰。」次按入出國及移民法第58條第3項、
      第78條第1款規定：「委託、受託或自行散布、播送或刊
      登跨國（境）婚姻媒合廣告者，處新臺幣十萬元以上五十
      萬元以下罰鍰。」合先敘明。
（二）卷查本件系爭網頁資料，原告坦承係其製作無誤。次查網
      頁內容：「大陸新娘、越南新娘、婚友社、交友、外籍新
      娘、感性之旅也將為各位展開，交友旅途中遇見心儀對象
      ，不同交友國度裡，感受不同交友文化及風俗，幸福電話
      ：0000000000、00-00000000 Michael邁克先生」、「本
      婚友社為政府立案優良之婚友社，……本婚友社會讓您快
      速交友，快速找到另一半。」等語，足使觀看者認其有居
      間介紹結婚對象或報告結婚機會之行為，至為顯明。
（三）綜據上述，原告前揭行為，係在臺灣地區從事大陸地區婚
      姻媒合之廣告活動，違反首揭規定，案經被告跨國（境）
      婚姻媒合管理審查小組第20次委員會審查確認後，爰依法
      裁罰10萬元整，並無違法或不當。
（四）原告稱從事引擎搜尋優化工作，目的是讓搜尋網頁排名第
      一，再租給相關公司，惟系爭網頁內容並無隻字片語提及
      其廣告目的，以此為網頁出租之推銷手法，顯與經驗法則
      不符，委不足採。
（五）綜上所述，原處分及訴願決定均無違誤等語，資為抗辯，
      並聲明求為判決駁回原告之訴，訴訟費用由原告負擔。
五、上開事實概要欄所述之事實，除後列之爭點事項外，其餘為
    兩造所不爭執，並有原處分、系爭網頁資料、內政部98年4
    月7 日內授移字第0980959669號函附「內政部跨國（境）婚
    姻媒合管理審查小組」第20次委員會議紀錄、內政部警政署
    刑事警察局98年1 月5 日刑研字第0980000656號函、中華電
    信股份有限公司企業客戶分公司98年5 月4 日企專密字第09
    800095號函及檢送之資料、大眾電信股份有限公司列印之原
    告用戶資料、原告提出之系爭網頁及原告列舉優良製作之網
    頁列印資料、林鴻斌編著之搜尋引擎網站排名破解教學一書
    等件附於原處分卷及本院卷可稽，堪予認定。
六、歸納兩造上述之主張，本件爭執之重點在於：被告以原告在
    網路刊登大陸地區婚姻媒合廣告，依兩岸人民關係條例第89
    條規定，以原處分處原告罰鍰10萬元，有無違誤？茲分述如
    下：
（一）按「故意共同實施違反行政法上義務之行為者，依其行為
      情節之輕重，分別處罰之。」行政罰法第14條第1 項定有
      明文。又「國家統一前，為確保臺灣地區安全與民眾福祉
      ，規範臺灣地區與大陸地區人民之往來，並處理衍生之法
      律事件，特制定本條例。」、「（第1 項）依本條例許可
      之大陸地區物品、勞務、服務或其他事項，得在臺灣地區
      從事廣告之播映、刊登或其他促銷推廣活動。（第2 項）
      前項廣告活動內容，不得有下列情形：（第1 款）一、為
      中共從事具有任何政治性目的之宣傳。（第2 款）二、違
      背現行大陸政策或政府法令。（第3 款）三、妨害公共秩
      序或善良風俗。（第3 項）第一項廣告活動及前項廣告活
      動內容，由各有關機關認定處理，如有疑義，得由行政院
      大陸委員會會同相關機關及學者專家組成審議委員會審議
      決定。（第4 項）第一項廣告活動之管理，除依其他廣告
      相關法令規定辦理外，得由行政院大陸委員會會商有關機
      關擬訂管理辦法，報請行政院核定之。」、「委託、受託
      或自行於臺灣地區從事第三十四條第一項以外大陸地區物
      品、勞務、服務或其他事項之廣告播映、刊登或其他促銷
      推廣活動者，或違反第三十四條第二項、或依第四項所定
      管理辦法之強制或禁止規定者，處新臺幣十萬元以上五十
      萬元以下罰鍰。」兩岸人民關係條例第1 條前段、第34條
      、第89條第1 項亦有明文。依據上述兩岸人民關係條例第
      34 條 第1 項規定訂定之大陸地區廣告活動管理辦法，其
      第1條 規定即揭示「本辦法依臺灣地區與大陸地區人民關
      係條例（以下簡稱本條例）第三十四條第四項規定訂定之
      。」其第6 條第3 款規定：「下列事項，不得在臺灣地區
      從事廣告活動：……（第3 款）三、婚姻媒合。……」從
      而，大陸地區廣告管理辦法第6 條第3 款規定，婚姻媒合
      不得在臺灣地區從事廣告活動之規定，並不違反立法目的
      （參照上述兩岸人民關係條例第1 條前段立法目的規定）
      ，未增加人民權利之限制，與憲法第23條法律保留原則無
      違，為適法之法規命令。職是，違反大陸地區廣告管理辦
      法第6 條第3 款規定，從事大陸地區婚姻媒合之廣告行為
      者，應依兩岸人民關係條例第89條第1 項規定處100,000
      元以上500,000 元以下罰鍰。又內政部為處理違法大陸地
      區婚姻媒合廣告，依兩岸人民關係條例第34條、第89條及
      大陸地區物品勞務服務在臺灣地區從事廣告活動管理辦法
      第6 條規定，特訂定「內政部處理違反兩岸人民關係條例
      第三十四條婚姻媒合廣告活動裁罰基準」（第1條 參照）
      ，第2 條規定：「本基準適用於兩岸人民關係條例第八十
      九條第一項規定之裁處案件。」第4 條規定：「於報紙、
      雜誌、傳單、廣告看板、廣播、其他廣告物刊登或促銷推
      廣活動者：第一次違規處新臺幣十萬元至二十萬元，第二
      次違規處新臺幣二十萬元至四十萬元，第三次以上違規處
      新臺幣四十萬元至五十萬元。」是內政部處理違反兩岸人
      民關係條例第34條婚姻媒合廣告活動裁罰基準僅屬與執行
      法律之細節性、技術性次要事項，由主管機關發布命令為
      必要之規範，於法無違，行政機關據以行政，應予尊重。
（二）經查：原告於98年1 月5 日在系爭網頁上刊登「大陸新娘
      、越南新娘、婚友社、交友、外籍新娘、感性之旅也將為
      各位展開，交友旅途中遇見心儀對象，不同交友國度裡，
      感受不同交友文化及風俗，幸福電話：0000000000、00-0
      0000000 Michael 邁克先生」、「本婚友社為政府立案優
      良之婚友社，……本婚友社會讓您快速交友，快速找到另
      一半。」等語，為原告所不爭執，且有系爭網頁資料附於
      原處分卷可參（見原處分卷第8 頁、第9 頁）。而原告在
      網路刊登上開內容，足使觀看者認其有居間介紹結婚對象
      或報告結婚機會之行為，堪認原告前揭行為，係在臺灣地
      區從事大陸地區婚姻媒合之廣告活動，違反前揭規定，案
      經被告跨國（境）婚姻媒合管理審查小組第20次委員會審
      查確認後（見原處分卷第13頁反面），被告依兩岸人民關
      係條例第89條規定，乃以原處分處原告罰鍰10萬元，並無
      違誤。
（三）原告主張：原告係從事網路搜尋引擎優化工作，公司名稱
      為「拍樂得數位行銷有限公司」，其業務內容為電腦搜尋
      排名，另出租給相關業務公司，系爭廣告為原告所為，惟
      原告未從事跨國境婚姻媒合工作云云。惟查：原告雖稱從
      事引擎搜尋優化工作，目的是讓搜尋網頁排名第一，再租
      給相關公司云云，惟觀諸系爭網頁內容（見原處分卷第8
      頁、第9 頁），並無隻字片語提及其廣告目的，若原告以
      此為網頁出租之推銷手法，顯與經驗法則不符。足見原告
      此部分之主張，係事後飾卸之詞，並非可採。
七、綜上所述，原告主張各節，均無可採，本件被告所為原處分
    ，並無違誤，訴願決定予以維持，亦無不合。原告仍執前詞
    ，訴請撤銷，為無理由。又本件係簡易訴訟事件，爰不經言
    詞辯論，逕予駁回。
八、本件事證已臻明確，兩造其餘攻擊防禦方法均與本件判決結
    果不生影響，故不逐一論述，併此敘明。
據上論結，本件原告之訴為無理由，爰依行政訴訟法第236條、
第233條第1項、第98條第1項前段判決如主文。
中    華    民    國    99    年    4     月    21    日
            臺北高等行政法院第一庭
                                  法  官  許麗華
上為正本係照原本作成。
本件以訴訟事件所涉及之法律見解具有原則性者為限，始得於本
判決送達後20日內向本院提出上訴狀並表明上訴理由，如已於本
判決宣示後送達前提起上訴者，應於判決送達後20日內補具上訴
理由（均按他造人數附繕本），且經最高行政法院許可後方得上
訴。
中    華    民    國    99    年    4     月    21    日
                                  書記官  林淑盈


司法院資訊處製作；財團法人民間司法改革基金會備份。
